臺灣臺南地方法院刑事判決　　　　　　　　　　　九十三年度簡上字第二九四號
　　上　訴　人　臺灣臺南地方法院檢察署檢察官
　　被　　　告　丁○○
　　　　　（即劉榮中）
右列上訴人因被告侵占案件，不服本院九十三年度簡字第二一二五號，中華民國九十
三年九月二十四日第一審簡易判決（聲請簡易判決處刑書案號：九十三年度偵緝字第
四八一號），提起上訴，本院管轄之第二審合議庭判決如左：
    主  文
原判決撤銷。
丁○○意圖為自己不法之所有，而侵占自己持有他人之物，處有期徒刑參月，如易科
罰金，以佰元折算壹日。
    事  實
一、丁○○原為址設臺南縣關廟鄉○○村○○路○段一一六三號威勝興業股份有限公
    司（以下簡稱威勝公司）之負責人，於民國九十年三月十日以威勝公司之名義，
    依動產擔保交易附條件買賣之方式，向甲○○○租賃股份有限公司（下稱日盛公
    司）購得車號八Ｖ─八三六號營大貨車一部，雙方約定總價款為新臺幣（下同）
    一百四十三萬四千二百四十元，自九十年五月十五日起至九十三年三月十五日止
    ，每二個月一期，分十八期繳付，每期應付七萬九千六百八十元，於價金尚未全
    部付清前，該車所有權仍屬日盛公司所有，威勝公司僅得占有使用。詎威勝公司
    僅繳付約十三期款項，自九十二年七月十五日起即未再繳付（尚有三十九萬八千
    四百元未繳），丁○○並意圖為自己不法之所有，將該車易持有為所有，於九十
    二年七月間某日在威勝公司，將該車侵占入己後交付予真實年籍姓名均不詳綽號
    「邦仔」之人抵償所積欠之債務四十萬元。
二、案經日盛公司訴請臺南市警察局第五分局報請臺灣臺南地方法院檢察署檢察官偵
    查後聲請簡易判決處刑。
    理  由
一、右揭犯罪事實業據被告丁○○於偵查及審理時坦承不諱，核與告訴人日盛公司之
    告訴代理人乙○○指訴相符，並有本票乙紙、支票六張、退票理由單三張、分期
    票據明細表、動產擔保交易動產抵押設定登記申請書、附條件買賣契約書影本各
    一紙及照片二幀在卷足稽，被告自白核與事實相符，本件事證已甚明確，被告侵
    占犯行足堪認定，應依法論科。
二、按將占有中之他人所有物品，交付自己之債權人以抵償自己債務之行為，顯已自
    居為所有人之地位而為他人物品之處分行為，是核被告丁○○所為，係犯刑法第
    三百三十五條第一項之侵占罪。原審以被告丁○○罪證明確而予以論罪科刑，固
    非無見，惟按動產擔保交易法第三十八條之犯罪主體為動產擔保交易之債務人，
    亦即限於依法訂立動產擔保交易契約而負有債務之人，並不包括其保證人在內，
    業據司法院大法官會議釋字第二二七號解釋在案，至法人之負責人，僅係債務人
    之法定代理人，亦非屬債務人，並非上開犯罪之主體，亦有臺灣高等法院八十二
    年度上易字第九四號判決意旨可資參照。本件依前揭附條件買賣契約書、動產擔
    保交易動產抵押設定登記申請書所載，與日盛公司訂立附條件買賣契約，購買車
    號「八Ｖ─八三六」大貨車之債務人為威勝公司，並非被告丁○○，被告丁○○
    僅係威勝公司負責人，兼任該件買賣契約之連帶保證人，揆諸前開說明，被告丁
    ○○並非動產擔保交易法第三十八條之罪之犯罪主體，縱其將上開威勝公司所購
    買之車輛處分予他人，亦不得令被告負動產擔保交易法上開罪責，原審認被告將
    上開車輛處分予不詳年籍綽號「邦仔」之人，所為違反動產擔保交易法第三十八
    條之規定，尚有未洽，上訴意旨執此指摘原判決不當，核有理由，應由本院予以
    撤銷改判。爰審酌被告並無任何犯罪前科紀錄，因積欠債務率爾將他人即日盛公
    司所有車輛供作自己償債使用，及其已給付大部分之車款，對日盛公司造成約三
    十九萬八千四百元之損失，暨犯罪後坦承犯行，態度良好，然目前尚未與被害人
    達成和解等一切情狀，量處如主文第二項所示之刑，並諭知易科罰金之折算標準
    ，以資懲戒。
據上論斷，應依刑事訴訟法四百五十五條之一第一項、第三項、第三百六十九條第一
項前段、第三百六十四條、第二百九十九條第一項前段，刑法第三百三十五條第一項
、第四十一條第一項前段、罰金罰鍰提高標準條例第一條前段、第二條，判決如主文
。
本案經檢察官丙○○到庭執行職務。
中      華      民      國    九十三    年     十二     月    二十一    日
                                    臺灣臺南地方法院刑事第三庭
                                      審判長法  官  陳  欽  賢
                                            法  官  黃  光  進
                                            法  官  莊  玉  熙
右正本證明與原本無異。
本件不得上訴。
                                            書記官  陳  靜  娟
中      華      民      國    九十三    年     十二     月    三十一    日
附錄本案論罪科刑法條全文：
刑法第二百三十五條第一項條文：
意圖為自己或第三人不法之所有，而侵占自己持有他人之物者，處五年以下有期徒刑
、拘役或科或併科一千元以下罰金
